臺灣臺中地方法院刑事判決　　　　　　　96年度易字第4911號
公　訴　人　臺灣臺中地方法院檢察署檢察官
被　　　告　丁○○
　　　　　　　　　　國民
指定辯護人　本院公設辯護人丙○○
上列被告因竊盜案件，經檢察官提起公訴（九十六年度偵字第二
一四二八號），本院判決如下：
    主    文
丁○○竊盜，處有期徒刑月，如易科罰金，以新臺幣壹仟元折
算壹日。
    犯罪事實
一、丁○○前於民國九十五年間，因竊盜案件，經本院判處有期
    徒刑七月，緩刑二年，並於同年十月十六日確定在案，詎於
    緩刑期間內，仍不知警惕；復因為輕度智障合併有疑似衝動
    控制障礙之患者，社會職業功能及認知功能達到輕度障礙程
    度，其判斷、思考能力受輕度智能不足之影響，雖能辨識其
    行為違法，但依其辨識而行為之能力明顯受損，而達精神耗
    弱之程度。於九十六年九月八日中午十二時許，丁○○徒步
    行經臺中縣霧峰鄉○○路一三六巷五七之一號前，因見吳進
    財所有，交由甲○○使用之車牌號碼ＲＱ７－８１３號輕型
    機車（價值約新臺幣三千元）停放在該處，無人看管，且該
    機車鑰匙適置於前置物箱內，而認為有機可趁，乃持該鑰匙
    啟動上開機車，而竊取之，得手後供己代步之用。嗣於同年
    月八日晚間，丁○○騎乘該機車行經臺中縣警察局霧峰分局
    霧峰派出所附近街道時，為其友人乙○○發現，因乙○○知
    悉丁○○並無機車可騎用，因而懷疑該車為他人失竊之贓車
    ，隨即前往臺中縣警察局霧峰分局霧峰派出所報案，該派出
    所警員詹瑞賢據報後，旋於翌（九）日凌晨零時三十分許，
    在臺中縣霧峰鄉○○路五五號旁，發現丁○○之行蹤，而上
    前逮捕之。
二、案經臺中縣警察局霧峰分局報告臺灣臺中地方法院檢察署檢
    察官偵查起訴。
    理    由
壹、證據能力部分：
    按被告以外之人於審判外之陳述，雖不符前四條之規定，而
    經當事人於審判程序同意作為證據，法院審酌該言詞陳述或
    書面陳述作成時之情況，認為適當者，亦得為證據。當事人
    、代理人或辯護人於法院調查證據時，知有第一百五十九條
    第一項不得為證據之情形，而未於言詞辯論終結前聲明異議
    者，視為有前項之同意，刑事訴訟法第一百五十九條之五定
    有明文。經查，證人甲○○、溫士毅、林坤億於警詢之陳述
    ，對被告而言，其性質雖屬傳聞證據，然其警詢筆錄之內容
    ，業經本院審理時予以提示並告以要旨，且經檢察官、辯護
    人及被告表示意見，當事人或辯護人已知上述筆錄乃傳聞證
    據，且均未於言詞辯論終結前對該筆錄內容異議，依前揭規
    定，擬制同意作為證據，且其陳述亦無不法取供之情形，本
    院認以之作為證據，應屬適當，依刑事訴訟法第一百五十九
    條之五規定，具有證據能力。
貳、認定犯罪事實所憑之證據及論罪科刑：
一、訊據被告丁○○對於上揭犯罪事實坦承不諱（見本院卷第一
    七二頁），核與證人即被害人甲○○於警詢時證述：車牌號
    碼ＲＱ７－８１３號輕型機車係伊弟弟吳進財所有，停放在
    臺中縣霧峰鄉○○路一三六巷五七之一號前，嗣於九十六年
    九月八日晚上六時八分許，發現遭竊等語、證人乙○○於本
    院審理時證述：當天伊之機車借給他人使用，伊搭乘他人的
    機車到霧峰鄉○○○○街道上看到被告騎乘一輛機車，伊就
    去警察局報案說被告竊車，因為被告曾經偷過二、三輛機車
    ，所以伊認為該機車可能也是被告竊得的等語、證人即查獲
    被告之警員詹瑞賢於本院審理時證述：當天是證人乙○○到
    派出所，說有一個人與其弟弟林坤億在媽祖廟那邊，該人並
    沒有機車，所以騎的可能是贓車，後來伊在街上巡邏，發現
    被告在一間寺廟的廣場，就將被告攔下，經伊查證結果，該
    車確為贓車等語、證人溫士毅、林坤億分別於警詢時證述：
    伊等於九十六年九月八日晚上十一時三十分許，在金銀島網
    咖遇到被告，被告說要到霧峰找其女友，伊等就騎乘證人乙○○之機車，而被告則騎用車牌號碼ＲＱ７－８１３號輕型
    機車沿塗城路往南行駛，伊等剛抵達臺中縣霧峰鄉○○路五
    五號前，一邊聊天，一邊等候被告女友時，警察就靠近伊等
    要盤查，被告擬騎車牌號碼ＲＱ７－８１３號輕型機車逃跑
    ，就被警察攔住，伊等不知道被告所騎乘之機車是失竊車輛
    等語（見臺中縣警察局霧峰分局刑案偵查卷宗【以下簡稱「
    警卷」】第九、一○頁、本院卷第一二九、一三○、一三四
    至一三六、一四三至一四六頁），均相符合，並有臺中縣警
    察局車輛協尋電腦輸入單、被害人甲○○領回失竊之機車及
    鑰匙後所出具贓物認領保管單各一份附卷可稽（見警卷第一
    七、一八頁），堪信被告之自白，與事實相符，足以採信。
    至被告雖曾一度於偵查及本院準備程序、審理時，否認犯行
    ；並先後以：有幻想症、機車是向證人乙○○借的、是證人
    溫士毅騎該機車來找伊，證人溫士毅說該車是證人乙○○的
    云云等不同之說詞置辯；嗣經證人詹瑞賢為上開證述後，則
    又改稱：不知道該機車是否伊所竊取云云。惟查，被告於警
    詢時即已供稱：伊是在九十六年九月八日中午，行經臺中縣
    霧峰鄉○○路某巷內稻田旁，見車牌號碼ＲＱ７－８１３號
    輕型機車鑰匙放在前置物箱內，伊即拿該鑰匙啟動機車，將
    機車騎走，該機車係伊獨自竊取等語（見警卷第九頁），而
    就竊取機車之過程、方式，均詳為供述；另證人詹瑞賢於本
    院審理時亦證述：被告到派出所後，供稱是拿起放在機車龍
    頭下方之置物箱內之鑰匙騎走該機車，當時被害人甲○○尚
    未到派出所，後來等被害人甲○○到派出所之後，經伊詢問
    被害人甲○○，被害人甲○○亦表示機車鑰匙就是放在該置
    物箱內，被害人甲○○到派出所後，被告也主動向被害人甲○○道歉等語（見本院卷第一三六頁）。若被告非竊取本件
    機車之人，其何以知悉該機車鑰匙原放置之位置？又焉會在
    被害人甲○○到派出所製作筆錄時，主動向被害人甲○○道
    歉？又查，證人溫士毅雖到庭證述：伊於九十六年九月八日
    下午三、四時許，到證人乙○○住處，有看到本件失竊之機
    車，證人乙○○說該機車是「大明」的，當時「大明」也在
    場，後來在下午五、六時許，伊騎機車去載被告到乙○○住
    處，「大明」就說該機車要給被告騎用云云（見本院卷第一
    一九至一二三頁）；而與證人乙○○於本院審理時證稱：有
    一個叫「己○○」之人在當天下午三、四時許，騎本件失竊
    之機車到伊住處，要約伊出去玩，伊並未答應，「己○○」
    停留十分鐘就離開了，當時被告及證人溫士毅均不在伊住處
    ，但被告及證人溫士毅也有來過伊住處，也是要找伊出去玩
    ，伊亦拒絕，被告及證人溫士毅在伊住處聊了五分鐘就離開
    了等語（見本院卷第一二七、一二八頁），及被告之前述辯
    解，均不相同；況該機車若是證人乙○○借給被告，或是「
    己○○」在證人乙○○家中交給被告騎用，證人乙○○當無
    干冒誣告及偽證之風險，而主動至警局申告被告涉犯竊盜罪
    ，並於本院具結後為上開證述，是證人溫士毅上開證述，無
    非係迴護被告之詞，而不足以作為有利於被告之認定。綜上
    所述，本件事證明確，被告犯行堪以認定，應予依法論科。
二、核被告所為，係犯刑法第三百二十條第一項之竊盜罪。又查
    ，被告前於就讀國中三年級時，經特教老師轉介至財團法人
    仁愛綜合醫院行智能殘障鑑定，經診斷為輕度智能不足、衝
    動控制障礙等情，有本院向財團法人仁愛綜合醫院調取之被
    告病歷資料影本一份在卷可參（見本院卷第三一至七四頁）
    ，堪認被告智能狀況不佳，確有異於常人之處。又經本院依
    辯護人之聲請將被告送請澄清綜合醫院鑑定其於本件行為時
    之精神狀態，該醫院鑑定結果認：「黃員為一位輕度智能障
    礙合併有疑似衝動控制障礙之患者。目前意識清楚，一般日
    常生活可自理。但是黃員之社會職業功能及認知功能達到輕
    度障礙程度，其判斷、思考能力等會受輕度智能不足之影響
    。而此精神障礙明顯是由幼年起長期持續之狀態，黃員於竊
    盜犯案行為當時之精神狀態，亦受輕度智障之限制，已達精
    神耗弱程度。此精神狀態係因長期之智能障礙所導致，未來
    無法恢復至正常智能狀態。」等語，有該院九十六年十一月
    二日澄高字第九六○六○八號函所附精神狀況鑑定書一份附
    卷可參（見本院卷第九九至一○二頁），核與上開草屯療養
    院之病歷資料相符，可見上開精神狀況鑑定書之結論，信而
    有徵，堪以採信。因此，足認被告於本件行為時，受輕度智
    能障礙之影響，雖能辨識其行為違法，但依其辨識而行為之
    能力明顯受損，而達精神耗弱之程度，應依刑法第十九條第
    二項之規定，減輕其刑。爰審酌被告雖為精神耗弱之人，自
    理能力較為薄弱，然其貪圖一己便利，恣意侵犯他人財產權
    ，行為殊不足取，惟念其犯罪手段平和、所得非鉅，亦未對
    被害人甲○○造成財產上終局之損害，犯罪後復坦承犯行，
    顯有認錯悔過之意，態度良好等一切情狀，量處如主文所示
    之刑，併諭知易科罰金之折算標準，以示懲儆。
據上論斷，應依刑事訴訟法第二百九十九條第一項前段、第二百
八十四條之一，刑法第三百二十條第一項、第十九條第二項、第
四十一條第一項前段，刑法施行法第一條之一，判決如主文。
本案經檢察官戊○○到庭執行職務。
中　　華　　民　　國　　96　　年　　12　　月　　28　　日
                  刑事第一庭    法  官  郭妙俐
上正本證明與原本無異。
如不服本判決，應於收送達後十日內向本院提出上訴書狀（應敘
述具體理由並附繕本）。
上訴書狀如未敘述理由，應於上訴期間屆滿後二十日內補提理由
書於本院。
                                書記官  陳玉芬
中　　華　　民　　國　　96　　年　　12　　月　　28　　日
附錄論罪科刑法條
刑法第三百二十條
意圖為自己或第三人不法之所有，而竊取他人之動產者，為竊盜
罪，處五年以下有期徒刑、拘役或五百元以下罰金。
意圖為自己或第三人不法之利益，而竊佔他人之不動產者，依前
項之規定處斷。
前二項之未遂犯罰之。
